【裁判字號】    92,上訴,173
【裁判日期】    920212
【裁判案由】    毒品危害防制條例
【裁判全文】
臺灣高等法院刑事判決                            九十二年度上訴字第一七三號
    上  訴  人
    即  被  告  甲○○  男  二.
右上訴人因違反毒品危害防制條例案件，不服臺灣士林地方法院，九十一年度訴字第
四九四號，中華民國九十一年十二月十日第一審判決（起訴案號：臺灣士林地方法院
檢察署九十一年度毒偵緝字第一一五號、九十一年度毒偵字第八九三號）提起上訴，
本院判決如左：
    主  文
原判決關於連續施用第一級毒品部分及定執行刑部分均撤銷。
甲○○連續施用第一級毒品，處有期徒刑壹年貳月，扣案之毒品海洛因貳包（驗餘淨
重分別為零點零貳公克、零點玖參公克）、殘渣（置於殘渣袋壹個中，量少無法秤重
）及注射針筒貳支沒收銷燬之，分裝袋拾個沒收。
其他上訴駁回。
前開撤銷部分所處之刑與上訴駁回部分所處之刑應執行有期徒刑壹年肆月。扣案之毒
品海洛因貳包（驗餘淨重分別為零點零貳公克、零點玖參公克）、殘渣（置於殘渣袋
壹個中，量少無法秤重）及注射針筒貳支均沒收銷燬之，分裝袋拾個沒收。
    事  實
一、甲○○前因施用毒品案件，經觀察、勒戒後，認無繼續施用毒品之傾向，業經臺
    灣板橋地方法院檢察署檢察官於民國九十年二月七日，以九十年度毒偵字第五六
    八號不起訴處分確定。復基於施用第一級毒品之概括犯意，於九十年十一月十七
    日起至九十一年七月十二日止，連續多次在台北市○○區○○街二五二之一號二
    樓住家等處施用第一級毒品海洛因；又於九十年十一月十七日採尿後回溯前四日
    內某時，在不詳處所，施用第二級毒品安非他命。嗣分別為警於九十年十一月十
    七日十三時通知至臺北市政府警察局士林分局採集尿液送驗，結果呈有嗎啡、安
    非他命陽性反應，而查知上情；另於九十一年一月十五日二十時，在臺北縣三重
    市○○○路與同安街口查獲，並扣得毒品海洛因一小包（淨重０．０二公克）；
    再於九十一年七月十二日十二時十分許，在台北市○○區○○街二五二之一號二
    樓住處經警搜索查獲，並扣得毒品海洛因一小包（淨重０．九三公克）及殘渣（
    置於殘渣袋一個中，量少無法秤重）、注射針筒二支及分裝袋十個（起訴書誤載
    為十一個）。又甲○○施用毒品案件經臺灣士林地方法院以九十一年度毒聲字第
    二七七號裁定送觀察、勒戒後，認有繼續施用毒品之傾向。
二、案經臺北市政府警察局士林分局及臺北縣警察局海山分局報請臺灣士林地方法院
    檢察署檢察官偵查起訴。
    理  由
一、訊據上訴人即被告甲○○對於上揭犯行均坦承不諱，經查：
（一）被告甲○○就上揭施用海洛因之行為於原審供承：「（何時施用海洛因？）九
      十年十一月十七日查獲當天有施用，之後陸陸續續都有施用，最後一次查獲是
      九十一年七月十二日當天有施用。」「（海洛因多久用一次？）一、二天施用
      一次。」（原審卷第三十六頁）等語明確，且被告三次經警查獲後採尿送驗結
      果，均呈嗎啡陽性反應，有台北市立療養院九十年十一月二十七日、九十一年
      七月二十六日之煙毒尿液檢驗報告書、台灣檢驗科技股份有限公司九十一年一
      月二十二日之濫用藥物尿液檢驗報告各一件附卷可稽（毒偵字第二八七號卷第
      十一頁、毒偵字第八九三號卷第五十一頁、毒偵卷第一三五號卷第三十二頁）
      ，又二次查獲之毒品各一包經送鑑定結果，均含毒品海洛因成分，重量分別為
      淨重０．０二公克、０．九三公克，亦有法務部調查局九十一年二月一日調科
      壹字第０四０００二八九二號、九十一年八月二十八日調科壹字第０四０００
      三０五四號之鑑定通知書各一紙在卷可佐（毒偵卷第一三五號卷第三十六頁、
      毒偵字第八九三號卷第五十三頁），復有毒品海洛因殘渣（置於殘渣袋壹個中
      ，量少無法秤重）及被告所有供施用海洛因之注射針筒二支及分裝袋十個扣案
      可佐，足證被告之自白與事實相符，被告施用毒品海洛因之犯行，應堪認定。
（二）又被告甲○○於本院對於施用第二級毒品安非他命之行為坦承不諱，且被告於
      九十年十一月十七日經警採尿送台北市立療養院檢驗，除呈嗎啡陽性反應之外
      ，另呈安非他命陽性反應，有該院九十年十一月二十七日之煙毒尿液檢驗報告
      書附卷可稽（毒偵字第二八七號卷第十一頁），而原審將尿液再送複驗，以氣
      相層析質譜儀確認後，確係呈安非他命及嗎啡陽性反應，此有國防部憲兵司令
      部刑事鑑識中心九十一年十月十八日（九一）綱得字第一四０四三號鑑驗通知
      書乙紙附卷可稽（原審卷第三十二頁），且按安非他命從尿液中驗出陽性反應
      ，推算吸食時間距採集時間，最長可能不會超過四日，有行政院衛生署藥物食
      品檢驗局八十一年二月八日八一藥檢壹字第００一一五六號函附卷可稽，是被
      告確有上揭施用安非他命之行為，洵堪認定。
（三）又被告前因施用毒品案件，經送觀察、勒戒後，認無繼續施用毒品之傾向，經
      臺灣士林地方法院檢察署檢察官不起訴確定處分，有本院被告全國前案紀錄表
      及不起訴處分書在卷足憑。其於五年內再犯毒品危害防制條例第十條第一項之
      罪，經原審以九十一年度毒聲字第二七七號裁定送觀察、勒戒後，認有繼續施
      用毒品傾向，亦有臺灣士林看守所九十一年八月十四日士所戒字第０九一００
      ０三七六八號函附之施用毒品傾向證明書可參（毒偵緝字第一一五號卷第三十
      二頁至第三十三頁）。從而，被告自前次經檢察官為不起訴處分確定後，五年
      內再施用第一級、第二級毒品之犯行，均堪以認定，應依法論科。
二、核被告甲○○所為，係犯毒品危害防制條例第十條第一項之施用第一級毒品罪及
    同條第二項之施用第二級毒品罪。其施用而持有第一、二級毒品之低度行為，應
    為施用之高度行為所吸收，不另論罪。其多次施用第一級毒品，時間緊接，所犯
    構成要件相同，應係基於概括犯意所為，為連續犯，應依刑法第五十六條論以一
    罪，並加重其刑。被告所犯二罪，犯意各別，行為分殊，應分論併罰。
三、原審就被告連續施用第一級毒品部分據以論罪科刑固非無見，惟按施用毒品之器
    具，不問屬於犯人與否，均沒收銷燬之，為毒品危害防制條例第十八條第一項前
    段所明定，該條係刑法第三十八條第一項第二款之特別規定，應優先適用，扣案
    之注射針筒二支，係被告所有並用以專供施用毒品之物，業據被告於偵查時供明
    ：「．．．針筒是我以前注射用的。」（毒偵字第八九三號卷第三十九頁）等情
    綦詳，原審竟未依毒品危害防制條例第十八條第一項之特別規定宣告沒收銷燬之
    ，而依刑法第三十八條第一項第二款宣告沒收，自有適用法規不當之違誤。被告
    上訴意旨量刑過重指摘原判決此部分不當，為有理由，應由本院將原判決此部分
    及定執行刑部分撤銷改判。爰審酌被告有施用毒品之前科、犯罪之動機、施用毒
    品者對社會治安潛在之影響程度、及犯罪後承認部分犯行等一切情狀，量處如主
    文第二項所示之刑，並定應執行之刑，以示懲儆。至扣案如主文所示之海洛因二
    小包及殘渣，為查獲之毒品，係違禁物，不問屬於犯人與否，應依毒品危害防制
    條例第十八條第一項前段之規定宣告沒收銷燬之。扣案注射針筒二支，為專供施
    用毒品之器具，業據被告供明在卷，爰依毒品危害防制條例第十八條第一項前段
    之規定宣告沒收銷燬之。扣案分裝袋十個，尚非專供施用毒品之器具，惟係被告
    所有且供分裝毒品之用，業據被告陳明在卷（毒偵字第八九三號卷第三十八頁）
    ，應依刑法第三十八條第一項第二款宣告沒收。
四、原審就被告施用第二級毒品部分以被告罪證明確，適用毒品危害防制條例第十條
    第二項前段、刑法第十一條前段，併審酌被告有施用毒品之前科、犯罪之動機、
    施用毒品者對社會治安潛在之影響程度及犯後態度一切情狀量處有期徒刑三月，
    其認事用法，均無不合，被告上訴意旨以量刑過重並指摘原判決此部分不當，為
    無理由，應予駁回。
五、前開撤銷部分所處有期徒刑壹年貳月，扣案之毒品海洛因貳包（驗餘淨重分別為
    零點零貳公克、零點玖參公克）、殘渣（置於殘渣袋壹個中，量少無法秤重）及
    注射針筒貳支沒收銷燬之，分裝袋拾個沒收。與上訴駁回部分所處有期徒刑三月
    ，應執行有期徒刑壹年肆月，扣案之毒品海洛因貳包（驗餘淨重分別為零點零貳
    公克、零點玖參公克）、殘渣（置於殘渣袋壹個中，量少無法秤重）及注射針筒
    貳支均沒收銷燬之，分裝袋拾個沒收。
據上論斷，應依刑事訴訟法第三百六十九條第一項前段、第三百六十四條、第二百九
十九條第一項前段、第三百六十八條、毒品危害防制條例第十條第一項、第二項、第
十八條第一項前段、刑法第十一條前段、第五十六條、第五十一條第五款、第三十八
條第一項第二款，判決如主文。
本案經檢察官張啟彬到庭執行職務。
中      華      民      國    九十二    年      二      月     十二     日
                              臺灣高等法院刑事第十九庭
                                  審判長法  官  許  國  宏
                                        法  官  林  勤  純
                                        法  官  洪  光  燦
右正本證明與原本無異。
施用第一級毒品如不服本判決應於收受送達後十日內向本院提出上訴書狀，其未述上
訴之理由者並應於提起上訴後十日內向本院補提理由書狀（均須按他造當事人之人數
附繕本）。
其他不得上訴。
                                        書記官  葉  瑩  庭
中      華      民      國    九十二    年      二      月     十二     日
附錄：本案論罪科刑法條全文
毒品危害防制條例第十條
施用第一級毒品者，處六月以上五年以下有期徒刑。
施用第二級毒品者，處三年以下有期徒刑。


司法院資訊處製作；財團法人民間司法改革基金會備份。
